臺灣板橋地方法院刑事判決　　　　　　　　96年度易字第12號
公　訴　人　臺灣板橋地方法院檢察署檢察官
被　　　告　戊○○
選任辯護人　林家慶律師
上列被告因詐欺案件，經檢察官聲請以簡易判決處刑（95年度偵
字第19968 號）及移送併案審理（臺灣臺北地方法院檢察署95年
度偵字第3892號、臺灣臺中地方法院檢察署95年度偵字第13342
號），本院認應適用通常程序審判，本院判決如下：
    主  文
戊○○連續幫助連續犯詐欺取財罪，累犯，處有期徒刑伍月，如
易科罰金以銀元佰元折算壹日。
    事  實
一、戊○○前曾於民國85年間因詐欺案件，經法院判處有期徒刑
    二年十月確定，執行至90年1 月12日假釋出監付保護管束，
    至91年6 月5 日縮刑期滿執行完畢。詎其猶不知悔改，於上
    開有期徒刑執行完畢後五年內，明知值此詐欺犯罪集團專門
    收集人頭帳戶用以詐欺犯罪之社會現象層出不窮之際，若提
    供銀行帳戶存摺及金融卡交付他人使用，可能因此供不法詐
    騙份子用以詐使他人將款項匯入後，再加以提領之用，並能
    預見可能因而幫助他人從事詐欺取財犯罪，竟不違背其本意
    ，仍基於幫助他人詐欺取財不確定故意之概括犯意，先於94
    年11月1 日，在臺北縣某處，將其如附表所示華南銀行土城
    開立之帳戶存摺、金融卡，以不詳之代價交付不詳之人，提
    供予不詳之詐欺集團供作詐騙他人匯款之人頭帳戶使用。其
    後復承上開同一之概括犯意，又連續於同年月13日，在臺北
    市某處，再將其如附表所示臺北富邦銀行興隆分行、上海銀
    行新店分行之帳戶存摺、金融卡，以不詳之代價同時交付不
    詳之人，提供予不詳之詐欺集團供作詐騙他人匯款之人頭帳
    戶使用。嗣即有己○○、庚○○、乙○○、丙○○、丁○○
    、甲○○於如附表所示94年11月4 日起至同年月21日止間，
    在如附表所示臺中縣豐原市、臺北縣板橋市、彰化縣鹿港鎮
    、臺北市、臺北縣泰山鄉等處，遭不詳之詐欺集團以如附表
    所示詐騙方法，連續詐欺，因而陷於錯誤，分別匯款如附表
    所示金額，至戊○○上開華南銀行土城分行、臺北富邦銀行
    興隆分行、上海銀行新店分行等帳戶內，上開款項旋即遭該
    詐欺集團成員提領一空。嗣分別因己○○、丙○○報警、伍
    啟明所屬詐欺集團為警破獲後，經警循線調查，以及戊○○
    於94年11月29日，復前往臺北富邦銀行興隆分行辦理補發存
    摺時為警查獲，因而查悉上情。
二、案經臺灣板橋地方法院檢察署檢察官自動簽分偵查後聲請簡
    易判決處刑，本院認應適用通常程序審判、暨臺中縣政府警
    察局豐原分局、臺北市政府警察局文山第二分局分別報請、
    移送臺灣臺中、臺北地方法院檢察署檢察官偵查後移送併案
    審理。
    理  由
一、按檢察官聲請以簡易判決處刑之案件，經法院認為有第451
    條之1 第4 項但書之情形者，應適用通常程序審判之，刑事
    訴訟法第452 條定有明文。本件公訴人以偵查中現存證據已
    足認定被告戊○○犯罪，聲請本院以簡易判決處刑，論以被
    告犯刑法第30條、第339 條第1 項之幫助詐欺取財之罪，惟
    核諸被告於偵查中矢口否認上開犯行，偵查中現存證據是否
    足認其犯罪，尚有疑義，因認有同法第451 條之1 第4 項但
    書規定之情形，不宜逕以簡易判決處刑，爰由本院適用通常
    程序審判之，合先敘明。
二、訊據被告戊○○固不否認如附表所示銀行帳戶均係其開立所
    有之事實，惟矢口否認其有上揭之幫助詐欺犯行，辯稱：本
    件伊所有如附表所示銀行帳戶之存摺、金融卡，均在94年11
    月初某日，陪伊夫就醫時，同一天一起全部遺失，遺失後伊
    均有向銀行辦理掛失，並無販賣上述帳戶存摺、金融卡等情
    ，其中華南銀行帳戶，伊已開戶使用多年，臺北富邦銀行、
    上海銀行等帳戶，伊係新開戶，準備申請信用卡使用云云。
    被告之辯護人亦為被告辯護稱：查被告於94年間，係在其娘
    家開設之葆力公司任職，月薪新臺幣（下同）3 萬多元，平
    日生活並無經濟憂慮，且身無負債，其夫雖患有陳舊性腦中
    風之痼疾，惟其就醫負擔亦非沈重，被告絕無販賣金融帳戶
    供他人使用之動機；再依被告所述，其本件涉案銀行帳戶存
    摺、金融卡，確係於94年10、11月間，於接送其夫就診途中
    與戶口名簿一起遺失，當時係為幫其夫申請身心障礙補助，
    且適逢被告準備搬家事宜，為圖方便，才隨身攜帶，且遺失
    後均有向各銀行申報掛失；又公訴人於本案所提出之證據，
    不外乎被害人對其被害之指述，以及被告本件涉案銀行帳戶
    相關資料，至多僅能證明本案被害人遭詐欺集團詐騙後，將
    被騙款項匯入被告上開涉案銀行帳戶，而就被告有「販賣」
    上開銀行帳戶之起訴事實，則無任何可得確信之證據可資證
    明，顯不足證明被告犯罪云云。惟查：
    (一)被告如附表所示之華南銀行帳戶於94年11月4 日即有被害
      人蔡宗榮遭騙匯款至該銀行帳戶內，而其如附表所示之臺
      北富邦銀行、上海銀行等帳戶，則均係於其後94年11月7
      日始開戶，此有卷附之被告上開各銀行帳戶開戶、交易明
      細等資料可稽，可見被告所有上開華南銀行帳戶存摺、金
      融卡，絕無可能與其所有上開臺北富邦銀行、上海銀行等
      帳戶存摺、金融卡，於同一日一起遺失，由此已見被告上
      開所辯顯有不實之處。
    (二)次查被告開立如附表所示華南銀行土城分行之帳戶，固如
      被告所述自91年開戶有頻繁使用之情，惟該帳戶使用至94
      年9 月27日止，帳戶存款僅餘149 元，94年10月間均無任
      何提存交易往來，直至94年11月1 日始續有轉帳存入10元
      及轉帳支出27元之交易往來，此有被告上開華南銀行帳戶
      存款往來明細表附卷可按（見臺中縣警察局豐原分局刑案
      偵查卷宗）；另被告開立如附表所示臺北富邦銀行、上海
      銀行等帳戶，自94年11月7 日開戶後至同年月16日前，上
      開各帳戶內存款餘額分別為27元、0 元，此亦有上開銀行
      帳戶之交易明細資料在卷可稽，可見被告上開銀行帳戶於
      遭詐欺集團使用前，均幾無何存款，再者依被告上開所辯
      ，其所有上開臺北富邦銀行、上海銀行二帳戶，僅係為供
      申辦信用卡使用之情，顯見被告上開三銀行帳戶並無重要
      使用價值，然被告卻辯稱其因準備搬家，故於帶夫就醫時
      ，隨身攜帶上開三銀行帳戶存摺、金融卡，帶回其娘家，
      以致一同遺失云云，衡諸其說亦與常情顯然有悖，益見被
      告上開所辯之情，難以採信。
    (三)又被告於警詢、偵查中原均明確指稱其上開銀行帳戶存摺
      、金融卡係於94年11月14日帶同其夫至萬芳醫院就醫時，
      於搭車途中遺失云云（見臺灣臺北地方法院檢察署95年度
      偵字第3892號18頁、94年度核退字第5098號偵查卷8 頁）
      ，惟經核與其夫李毅修健保卡背後登蓋之門診章日期不符
      後，其始又於偵查中改稱係與上開健保卡登載相同之94年
      11月11日云云，參諸其上開辯述不一之情，亦得見被告所
      辯其銀行帳戶存摺、金融卡係與其夫就醫途中遺失云云，
      亦難遽信。
    (四)至被告雖辯稱其遺失上開銀行存摺、金融卡後，均有申報
      掛失，然按近來販售帳戶供詐欺集團使用者，多於販賣後
      以遺失為由向銀行掛失，以匿飾規避其責，故尚難僅以被
      告其後有申報掛失其上開銀行帳戶存摺、金融卡一節，遽
      為被告有利之認定，況依上述，被告所辯遺失情節，尚有
      違背常情之處，益加難憑其有掛失之情，而為被告有利之
      認定。
    (五)依上所述，被告雖稱其月薪3 萬多元，並無經濟負擔，惟
      其既僅係受僱支領月薪之人，經濟單純，且按卷附資料，
      被告當時除已有如附表所示華南銀行帳戶，尚有於90年11
      月14日開戶日盛銀行（原係寶島銀行）北桃園分行之帳戶
      ，衡諸其經濟情形，顯已足資使用，況其所有上開華南銀
      行帳戶至94年10月間，亦處於靜止戶而無交易往來之狀態
      ，然被告卻仍於94年11月7 日同日開立如附表所示臺北富
      邦銀行、上海銀行二帳戶，其動機顯已有可議，且該二帳
      戶尚無何交易使用，被告即辯稱一併遺失云云，益加可疑
      。被告雖稱開立上開臺北富邦銀行、上海銀行二帳戶，係
      為申辦信用卡云云，惟其自承當時已有中國信託銀行信用
      卡，尚積欠4 、5 萬元卡債（見本院95年12月13日訊問筆
      錄），衡諸一般常情，豈會再另行申辦信用卡使用，況其
      後並未再申請何信用卡，可見其上開所辯之情，亦非真實
      。是綜上所述諸情，參互印證，徵諸被告上開三銀行帳戶
      於停止使用或新開立後短期間內，即由詐欺集團供作詐騙
      他人匯款之人頭帳戶使用，而被告所辯同時遺失上開銀行
      帳戶之說，亦顯有瑕疵而不足採信，此外並有被害人己○○、庚○○、乙○○、丙○○、丁○○、甲○○分別於警
      詢、偵查中之指述（以上被害人之陳述，未經被告於言詞
      辯論終結前聲明異議，依刑事訴訟法第159 條之5 規定均
      有證據能力）、被告之如附表所示華南銀行、臺北富邦銀
      行、上海銀行等帳戶之開戶、交易明細等資料、被告臺北
      富邦銀行帳戶提款監視錄影翻拍照片等附卷可資佐證，堪
      認本件被告如附表所示三銀行帳戶，應係被告交付提供予
      詐欺集團供作詐騙他人匯款之人頭帳戶使用無訛。又核諸
      被告如附表所示華南銀行、臺北富邦銀行、上海銀行等帳
      戶開戶、交易明細資料，被告之華南銀行帳戶供詐欺集團
      詐騙己○○匯款係於94年11月4 日，而被告之臺北富邦銀
      行、上海銀行等帳戶則係在其後94年11月7 日始開戶，足
      見被告之華南銀行帳戶存摺、金融卡，應非與其臺北富邦
      銀行、上海銀行等帳戶存摺、金融卡一起交付詐欺集團使
      用，參諸比對該等銀行交易明細情形，被告之華南銀行帳
      戶存摺、金融卡，應係於94年11月1 日交付詐欺集團使用
      ，而被告之臺北富邦銀行、上海銀行等帳戶，應係於94年
      11月13日交付詐欺集團使用。
    (六)另臺灣臺北地方法院檢察署檢察官移送併辦意旨所指被告
      另有販賣其日盛銀行北桃園分行帳號00000000000000號帳
      戶存摺、金融卡供詐欺集團使用，惟徵諸其交易明細資料
      ，並無證據可資有被害人遭詐騙匯款至該帳戶，故此部分
      不能證明有詐欺犯罪之情，從而被告亦無從成立幫助詐欺
      犯行，併此敘明。
    是綜上所述，本件事證已臻明確，被告上揭犯行洵堪認定，
    應予依法論科。
三、又本件被告行為後，94年1 月7 日修正、刪除之刑法第33條
    第5 款（修正提高罰金最低額為新臺幣一千元以上，以百元
    計算之）、第47條（將累犯修正限制以故意再犯為限，並增
    訂強制工作處分擬制累犯規定）、第56條（刪除本條連續犯
    以一罪論之規定）、第41條第1 項（將易科罰金折算標準提
    高為「以新臺幣一千元、二千元或三千元折算一日」）等規
    定，業於95年7 月1 日生效施行，罰金罰鍰提高標準條例第
    2 條原易科罰金提高折算標準金額倍數規定，並於95年4 月
    28日配合修正刪除，同於95年7 月1 日生效施行，是經依同
    法第2 條規定綜合比較新舊法結果，被告本件所犯之罪，依
    修正後之上開規定處斷，並無有利，自仍應適用其行為時之
    舊法即94年1 月7 日修正施行前之刑法上開規定處斷。另刑
    法第30條（將條文明確修正為「幫助他人實行犯罪行為者，
    為幫助犯」，「從犯」用語改為「幫助犯」）規定，雖亦有
    於95年7 月1 日修正，惟其純為文字修正，無新舊法比較適
    用之問題，應依一般法律適用原則，適用裁判時法，附此敘
    明。是核本件被告上開所為，係犯刑法第30條、刑法第339
    條第1 項之幫助詐欺取財罪。其先後二次幫助行為，時間緊
    接，所犯罪名相同，顯係出於概括之犯意為之，為連續犯，
    應依修正前之刑法第56條之規定以一罪論，並加重其刑。又
    詐欺集團基於被告幫助行為，而多次詐欺行為，時間緊接，
    所犯罪名相同，亦顯係出於概括之犯意為之，為刑法修正前
    之連續犯，以一罪論。聲請意旨就併案部分，雖未敘及，惟
    此部分詐欺集團詐欺犯行，係基於被告同一幫助詐欺行為而
    實行，應屬同一案件，且如附表編號1 所示幫助詐欺犯行部
    分，與起訴部分有上述連續犯之裁判上一罪關係，均為聲請
    意旨之起訴效力所及，本院得併予論究。另被告前曾於85年
    間因詐欺案件，經法院判處有期徒刑二年十月確定，執行至
    90年1 月12日假釋出監付保護管束，至91年6 月5 日縮刑期
    滿執行完畢，有臺灣高等法院被告前案紀錄表在卷可稽，被
    告前受有期徒刑執行完畢，於五年以內再犯本件有期徒刑以
    上之罪，為累犯，應依修正前之刑法第47條規定，遞加重其
    刑。又被告係幫助他人犯罪，爰依刑法第30條第2 項規定按
    正犯之刑減輕之。爰審酌被告提供帳戶予詐欺集團使用，所
    為已影響社會正常交易安全，增加被害人尋求救濟之困難，
    並使犯罪之追查趨於複雜，暨其素行、犯罪之動機、目的、
    手段、生活狀況、智識程度、所獲不法利益及犯罪後之態度
    等一切犯罪情狀，量處如主文所示之刑，並依修正前之刑法
    規定，諭知易科罰金之折算標準。
據上論斷，應依刑事訴訟法第452 條、第299 條第1 項前段，刑
法第2 條第1 項前段、修正前之刑法第56條、刑法第30條、第33
9 條第1 項、修正前之刑法第47條、第41條第1 項前段，罰金罰
鍰提高標準條例第1 條前段、修正前之罰金罰鍰提高標準條例第
2條 ，判決如主文。
本案經檢察官靳開聖到庭執行職務
中　　華　　民　　國　　96　　年　　5 　　月　　10　　日
              刑事第八庭  審判長法  官  王  屏  夏
                                法  官  王  偉  光
                                法  官  彭  全  曄
以上正本證明與原本無異
如不服本判決應於送達後10日內向本院提出上訴狀
                                書記官  吳  詩  琳
中　　華　　民　　國　　96　　年　　5 　　月　　10　　日
附錄本案論罪科刑法條全文：
中華民國刑法第339條
（普通詐欺罪）
意圖為自己或第三人不法之所有，以詐術使人將本人或第三人之
物交付者，處5年以下有期徒刑、拘役或科或併科1千元以下罰金
。
以前項方法得財產上不法之利益或使第三人得之者，亦同。
前二項之未遂犯罰之。
--------------------------------------------------------
附表：
┌─┬────────┬─────────┬────────┐
│編│ 被告開立之帳戶 │  被害人被害情節  │備            註│
│號│                │                  │                │
├─┼────────┼─────────┼────────┤
│01│華南銀行土城分行│94.11.4 己○○在臺│                │
│  │帳號：          │中縣豐原市，因在網│                │
│  │000000000000    │路交友，遭自稱「小│                │
│  │（91.2.26開戶） │美」之女子騙稱相約│                │
│  │                │見面，請其至提款機│                │
│  │                │操作，而被匯入1 萬│                │
│  │                │9122元。          │                │
├─┼────────┼─────────┼────────┤
│02│臺北富邦銀行興隆│94.11.16庚○○在臺│                │
│  │分行            │北縣板橋市，因在拍│                │
│  │帳號：          │賣網站標得物品，遭│                │
│  │000000000000    │不詳之人以虛偽之賣│                │
│  │（94.11.7開戶） │方電子郵件發信，要│                │
│  │                │求匯款支付貨款，因│                │
│  │                │而匯入1000元      │                │
├─┤                ├─────────┼────────┤
│03│                │94.11.16乙○○在彰│                │
│  │                │化縣鹿港鎮，因在拍│                │
│  │                │賣網站標得物品，遭│                │
│  │                │不詳之人以虛偽之賣│                │
│  │                │方電子郵件發信，要│                │
│  │                │求匯款支付貨款，因│                │
│  │                │而匯入4430元。    │                │
├─┤                ├─────────┼────────┤
│04│                │94.11.17丙○○在臺│                │
│  │                │北縣板橋市，因在拍│                │
│  │                │賣網站標得物品，遭│                │
│  │                │不詳之人以虛偽之賣│                │
│  │                │方電子郵件發信，要│                │
│  │                │求匯款支付貨款，因│                │
│  │                │而匯入1 元。      │                │
├─┼────────┼─────────┼────────┤
│05│上海銀行新店分行│94.11.18丁○○在臺│                │
│  │帳號：          │北市，因遭不詳之人│                │
│  │00000000000000  │騙稱其因配合問卷調│                │
│  │（94.11.7開戶） │查，抽中獎金200 萬│                │
│  │                │元，由香港廠商贊助│                │
│  │                │，領取獎金前須繳辦│                │
│  │                │理「海外金融管理」│                │
│  │                │費用，因而匯入5 萬│                │
│  │                │元。              │                │
├─┤                ├─────────┼────────┤
│06│                │94.11.21甲○○在臺│                │
│  │                │北縣泰山鄉，因遭不│                │
│  │                │詳之女子騙稱願與之│                │
│  │                │援交，須先支付報酬│                │
│  │                │，因而匯入1 萬1233│                │
│  │                │元。              │                │
└─┴────────┴─────────┴────────┘
